【裁判字號】    96,簡,381
【裁判日期】    970213
【裁判案由】    虛報進口貨物
【裁判全文】
臺北高等行政法院判決
                                     96年度簡字第00381號
原      告  昇恒昌股份有限公司
代  表  人  甲○○（董事長）
訴訟代理人  陳峰富律師
            李金樺律師
            張簡勵如律師
被      告  財政部基隆關稅局
代  表  人  丘欣（局長）
上列當事人間因虛報進口貨物事件，原告不服財政部中華民國96
年3 月15日台財訴字第09500522750 號訴願決定（案號：第0000
0000號），提起行政訴訟，本院判決如下：
    主  文
原告之訴駁回。
訴訟費用由原告負擔。
    事  實
一、事實概要：原告於民國（下同）95年2 月15日委由大有報關
    股份有限公司，以外貨進儲保稅倉庫（D8）報單向被告申報
    自香港進口成衣乙批（報單號碼：AW/95/0610/0111 號），
    其中第46項～第50項（下稱系爭貨物）原申報貨名為大陸產
    製之WOMAN'S KNITTED T-SHIRT 100% COTTON （第46項～第
    48項）及WOMAN'S T-SHIRT 100% COTTON （第49項、第50項
    ），申報稅則號別為6206.30.00號。嗣經查驗結果，實際來
    貨貨名為：「女用棉製上衣，有領開襟」，均為針織者，應
    歸列稅則號別6106.10.00號，非屬經濟部開放進口之大陸物
    品。被告遂以原告涉有虛報進口貨物名稱，逃避管制之情事
    ，依海關緝私條第37條第3 項之規定轉據同條例第36條第1
    項及第3 項之規定，處貨價1 倍之罰鍰新台幣（下同）69,2
    57元，並沒入其貨物。原告不服，申請復查未獲變更，提起
    訴願亦遭駁回，遂提起行政訴訟。
二、兩造聲明：
  (一)原告聲明：
    1.訴願決定及原處分均撤銷。
    2.訴訟費用由被告負擔。
  (二)被告聲明：
    1.駁回原告之訴。
    2.訴訟費用由原告負擔。
三、兩造之爭點：被告以原告涉有虛報進口貨物名稱，逃避管制
                之情事，科處罰鍰並沒入貨物，是否違法？
  (一)原告主張之理由：
    1.按海關緝私條例第4 條「本條例稱私運貨物進口、出口，
      謂依關稅法及有關法令規定，向海關申報貨物，經由通商
      口岸進口或出口。」關稅法第58條「進口貨物於提領前得
      申請海關存入保稅倉庫。在規定存倉期間內，原貨出口或
      重整後出口者，免稅。」保稅倉庫設立及管理辦法第23條
      「依第16條規定存儲保稅倉庫之保稅貨物申請出倉進口者
      ，依下列規定辦理：‧‧‧」第24條「依第17條規定進儲
      自用保稅倉庫之保稅貨物，申請出倉時，依下列規定辦理
      ：一、售與課稅區廠商之貨物出倉視同進口‧‧‧」第25
      條「自用保稅倉庫將保稅貨物‧‧‧，得先憑交易憑證提
      貨出倉並登帳，於次月15日前彙總填具報單辦理通關手續
      ，並以報單放行日期視為進出口日期。」次按加值型及非
      加值型營業稅法（下稱營業稅法）第5 條「貨物有左列情
      形之一者，為進口：一、貨物自國外進入中華民國境內者
      。但進入政府核定之免稅出口區內之外銷事業、科學工業
      園區內之園區事業及海關管理之保稅工廠或保稅倉庫者，
      不包括在內。‧‧‧」其立法理由「關稅法及有關法律規
      定貨物進入政府核定之‧‧‧保稅倉庫，視為尚未進口，
      或免徵稅捐‧‧‧。」關稅法第2 條「本法所稱關稅，指
      對國外進口貨物所課徵之進口稅。」第4 條「關稅之徵收
      ，由海關為之。」可知關稅發生之時點在於貨物「出廠」
      或「進口」時，若無出廠或進口之事實，則不生關稅之負
      擔。如貨物雖已入國境，但仍存於保稅倉庫時，尚未屬進
      口，須至貨物申請出保稅倉庫時，始屬進口。
    2.系爭貨物報單類別係屬D8「外貨進保稅倉」，並非係G1「
      外貨進口」。按「免稅商店進儲供銷售之保稅貨物，在規
      定期間內銷售予旅客，原貨攜運出口者，免稅。」「免稅
      商店之保稅貨物，應存儲於專供存儲免稅商店銷售貨物之
      保稅倉庫。」為關稅法第61條第2 項及第3 項所明定。免
      稅商店進儲保稅倉庫之貨物，並非應稅貨物，其於一定期
      間內銷售予攜運出口之旅客者，免稅；若保稅貨物出保稅
      倉庫進口（應填D2報單），始生稅捐負擔。原告為經海關
      核准登記並發給執照之免稅商店，原告進儲保稅倉庫之系
      爭衣物，並無「保稅貨物出保稅倉庫進口」之情事，尚非
      應稅貨物。
    3.依行政程序法第159 條及司法院釋字第443 號解釋意旨，
      可知財政部關稅總局（下稱關稅總局）93年10月14日台總
      政緝字第0936001352號函係屬解釋性之行政規則，原則上
      僅對內發生效力，且不得牴觸法律與法規命令，規範之對
      象亦僅限於執行法律之細節性、技術性次要事項，而不得
      侵害人民之權利。惟該函已明顯牴觸關稅法及保稅倉庫設
      立及管理辦法之規定，並嚴重侵害人民之權利，應為無效
      ，被告以該函作為處罰之依據，原處分自屬違法。
    4.被告認系爭貨物申報貨名與實際來貨「女用棉製上衣，有
      領開襟」貨名不符。惟查在國際貿易習慣上，無領或有領
      開襟之女用棉製上衣均稱為WOMAN'S KNITTED T-SHIRT
      COTTON，有出口商Benetton來函可證。且原告已按出口商
      提供之Invoice 品名誠實申報，並按貨名申報稅則號別為
      6206.30.00.00-4 號，【依國際商品統一分類制度註解（
      下稱HS註解）係指棉製女用或女童用上衣、襯衫及短衫】
      ，已盡誠實申報義務。
    5.稅則號別6206.30.00.00-4 與6106.10.00號之差別僅在於
      是否係針織或針織者。原告申報之貨名為大陸產製之
      WOMAN'S KNITTED T-SHIRT 100% COTTON （第46項～第48
      項）及WOMAN'S T-SHIRT 100% COTTON （第49項～第50項
      ），其中KNITTED 係指針織，如依被告之認定標準，原告
      貨名並未申報錯誤，而僅係貨品第46項至第48項稅則號別
      申報錯誤。
    6.按「一、海關緝私條例第3 條、第37條、第38條、第39條
      及第53條所稱『管制』之涵義相同，係指進口或出口下列
      依規定不得進口或出口或管制輸出入之物品：(一)關稅法第
      15條規定不得進口或禁止輸入之物品。(二)行政院依懲治走
      私條例第2 條規定公告之『管制物品項目及其數額』。(三)
      台灣地區與大陸地區貿易許可辦法規定不得輸入之大陸物
      品。(四)經濟部依有關貿易法規管制輸入或輸出之物品。二
      、廠商報運貨物進出口而有違反輸出入規定，或海關就其
      他機關委託查核事項進行查核，發現有違反該等機關之相
      關規定者，不論是否依海關緝私條例規定予以處罰，海關
      均應將其違反規定情事函知有關機關，俾各該機關可依其
      主管法令規定處理。」「其中『經濟部依有關貿易法規管
      制輸入或輸出之物品』，係指『限制輸入（出）貨品表』
      之管制輸入（出）之貨品，不包括『有條件輸入（出）貨
      品表』及『海關協助查核輸入（出）貨品表』之貨品。」
      財政部93年12月6 日台財關字第09300577360 號及95年8
      月22日台財關字第09500384850 號函釋在案。系爭貨物既
      經認定屬有條件准許進口之大陸物品，依前開財政部函釋
      意旨，即非管制物品，自不該當於海關緝私條例第37條第
      3 項之逃避管制之「管制」定義。被告認定實到貨物屬「
      MP1 」「大陸物品有條件准許間接輸入」項目，卻以其不
      符合條件而認屬管制物品，顯有違誤。
    7.原告與出口商進行交易之過程中，就商品名稱之正確性已
      盡注意義務，報單上原申報貨名與實際進口貨物亦相符合
      ，自無故意或過失虛報貨名之情事。被告依國際貿易習慣
      上之用法與HS註解不同，認定原告虛報貨名並具有過失，
      係被告於認定虛報貨品之事實上有所違誤，尚非原告有故
      意或過失。
  (二)被告主張之理由：
    1.按「進口貨物於提領前得申請海關存入保稅倉庫。在規定
      存倉期間內，原貨出口或重整後出口者，免稅。」為關稅
      法第58條第1 項所明定，已明文貨物必先「進口」即進入
      國境後，始得存入保稅倉庫，而貨物進儲保稅倉庫，僅係
      處於保稅之狀態，保稅貨物出倉進入課稅區僅為課徵稅捐
      之停止條件，對於貨物已經進口之事實並無影響。進口貨
      物如有涉及虛報等違規情事，自有海關緝私條例等相關規
      定之適用。據此，關稅總局93年10月14日台總政緝字第09
      36001352號函：「關於廠商以D8報單申報進口貨物進儲保
      稅倉庫或物流中心，如涉及虛報情事，即應依海關緝私條
      例等相關規定論處」尚無違法或不當之處。
    2.次按「貨物有左列情形之一者，為進口：一、貨物自國外
      進入中華民國境內者。但進入政府核定之免稅出口區內之
      外銷事業、科學工業園區內之園區事業及海關管理之保稅
      工廠或保稅倉庫者，不包括在內。二、貨物自前款但書所
      列之事業、工廠或倉庫進入中華民國境內之其他地區者。
      」固為營業稅法第5 條所規定。惟查營業稅係貨物於我國
      境內從事營業銷售行為所課徵之稅（營業稅法第1 條參照
      ），雖國外輸入貨物之營業稅有依法委託海關代徵者，然
      其本質上與進口關稅係對於進口貨物於進口時即須課徵者
      ，仍有不同。且海關於課徵進口稅費外，尚有依法執行進
      出口貨物及貿易管制之職務，其對於進口貨物仍應依海關
      緝私條例等相關規定切實執行。營業稅法所定義之進口，
      自不生取代或優位於關稅法及海關緝私條例關於進口定義
      之問題。
    3.查原申報貨物WOMAN'S KNITTED T-SHIRT 100% COTTON （
      第46、47、48項）應歸列專屬稅則號別第6109.10.00號，
      為經濟部開放進口之大陸物品項目；及WOMAN'S T-SHIRT
      100% COTTON （第49、50項），針織者，亦歸列專屬稅則
      號別第6109.10.00號，或非針織者，歸列稅則號別第6206
      .30.00號，均亦屬經濟部開放進口之大陸物品項目。而實
      到貨物為WOMAN'S KNITTED SHIRT 100% COTTON （女用棉
      製上衣，有領開襟，第46、47、48項）及WOMAN'S SHIRT
      100% COTTON （女用棉製上衣，有領開襟，第49、50項）
      ，均為針織者，應改歸列專屬稅則號別第6106.10.00號，
      均非屬經濟部開放進口之大陸物品項目。原告雖稱系爭貨
      物，國際貿易習慣上，無領或有領開襟之女用棉製上衣均
      稱為WOMAN'S KNITTED T-SHIRT COTTON云云，惟查國際商
      品統一分類制度（HS）及其註解為世界關務組織（WCO ）
      制定及編纂，其為國際間共同遵守使用，其中第6109節註
      解對T-SHIRT 已有明確定義及解釋「T 恤衫－係指‧‧‧
      無衣領、領口處不開口」，則該定義及解釋當為國際間共
      同遵守使用。實到貨物「女用棉製上衣，有領開襟」與上
      開註解，顯不相符，原告顯涉有虛報品名。
    4.系爭貨物原申報貨物名稱為WOMAN'S KNITTED T-SHIRT 10
      0% COTTON （第46、47、48項）及WOMAN'S T-SHIRT 100%
      COTTON（第49、50項），嗣經被告查明應為「女用棉製上
      衣，有領開襟」，為原告所不爭。依原申報之貨名
      WOMAN'S KNITTED T-SHIRT 100% COTTON 及WOMAN'S
      T-SHIRT 10 0% COTTON，應歸列稅則號別第6109.10.00號
      ，屬經濟部開放進口之大陸物品，並非原申報之稅則號別
      第6206.30.00. 號；嗣經查驗結果，實際來貨為：「女用
      棉製上衣，有領開襟」，應歸列貨品分類號列第6106.10.
      00.00-9 號，輸入規定為MP1 ，核屬有條件准許進口之大
      陸物品，其准許輸入條件為「M79 ：符合特別規定『M13
      』或特別規定『M78 』者，准許間接進口。但進口屬於Ｂ
      表內之項目，可免依前述特別規定辦理。（為MP1 之特別
      規定）」，而「M13 ：符合下列規定者，准許進口：（1
      ）向貿易局申請核准委託大陸加工之紡織品，以復運方式
      進口並輸往美國、歐盟、加拿大、巴西或土耳其，其在我
      國進行之主要製程，符合『輸往特定地區紡織品主要製程
      認定基準』者。（2 ）輸往大陸地區加工之紡織品原料或
      半成品，應依照『台灣地區與大陸地區貿易許可辦法』之
      規定，在出口文件上載明目的地為中國大陸。」另「M78
      ：進口時應依本部公告之『廠商申請輸入委託大陸加工之
      成衣之輸入條件』辦理。」據此，M79 之輸入規定為委託
      大陸加工之成衣或紡織品，為MP1 之特別規定。本件實到
      貨物並未有符合M79 輸入規定之條件，自非屬准許進口之
      大陸物品。
    5.違反行政法上義務之行為，固以故意或過失為處罰之責任
      要件。惟揆諸貨物進口人對於進口貨物（報單）應誠實申
      報之義務（關稅法第16條第2 項及海關緝私條例第37條第
      1 項、第2 項參照），原告依法本應注意報單上各事項之
      申報是否正確。又報運貨物進口，有無違章虛報，係以報
      單上原申報與實際進口貨物是否相符為認定依據，復按原
      告以成衣、服飾品進口及國際貿易為主要業務，就系爭貨
      物之專業及注意能力應較一般人為佳，既欲報運貨物進口
      ，依法本應注意貨物之正確名稱並誠實申報，若未盡此注
      意義務，致有虛報，自難卸免其過失之責。
    理  由
一、按「報運貨物進口而有左列情事之一者，得視情節輕重，處
    以所漏進口稅額2 倍至5 倍之罰鍰：一、虛報所運貨物之名
    稱、數量或重量。‧‧‧」「有前2 項情事之一而涉及逃避
    管制者，依前條第1 項及第3 項論處。」「私運貨物進口‧
    ‧‧者，處貨價1 倍至3 倍之罰鍰。」「前2 項私運貨物沒
    入之。」為海關緝私條例第37條第1 項第1 款、第3 項、第
    36條第1 項及第3 項所明定。又進口非屬「台灣地區與大陸
    地區貿易許可辦法」第7 條規定准許輸入之大陸地區物品者
    ，即構成進口不得輸入之大陸物品而涉及逃避管制之違法行
    為。又按「進口貨物於提領前得申請海關存入保稅倉庫。‧
    ‧‧」「下列物品，不得進口：‧‧‧三、法律規定不得進
    口或禁止輸入之物品。」「不得進口之貨物，海關應責令納
    稅義務人限期辦理退運；‧‧‧」及「保稅倉庫不得進儲下
    列物品：一、關稅法第15條規定不得進口之物品。‧‧‧」
    分別為關稅法第58條第1 項、第15條第3 款、第96條第1 項
    及行為時保稅倉庫設立及管理辦法第4 條第1 項第1 款所明
    定。
二、如事實概要欄所載之事實，有進口報單在原處分卷可稽，原
    告就系爭貨物經查驗結果，為「女用棉製上衣，有領開襟」
    ，均為針織者，亦無爭執，雖主張系爭貨物進儲保稅倉庫，
    須至貨物申請出保稅倉庫時，始屬進口，尚非應稅貨物；原
    告係按國外出口商提供之Invoice 品名為申報，並按貨名申
    報稅則號別為6206.30.00.00-4 號，已盡誠實申報義務，並
    無故意過失云云。惟查：
  (一)依HS註解T 恤衫（歸列稅則第6109節）之定義及解釋：「T
    恤衫係指背心型式之輕質針織或鉤針織衣著，棉製或人造纖
    維製．．．，無衣領，領口處不開口，有貼身或較低的領口
    （圓領、方領、船型領或Ｖ型領口）．．．本節不包括：．
    ．．第61.06 節的女用或女童用罩衫、襯衫及襯衫式罩衫。
    」查系爭貨物實為女用棉製有領開襟上衣，顯非原告申報之
    T 恤衫（T-SHIRT ），原告經營免稅商店，以成衣、服飾品
    製造及國際貿易為主要業務，前開HS註解對T 恤衫之定義及
    解釋當為其所熟知，竟以T 恤衫之名稱為申報，其有虛報系
    爭貨物名稱之事實至為明確，並非單純之稅則申報錯誤，自
    不能藉詞國際貿易習慣之通稱，主張已為誠實申報。
  (二)系爭貨物經查驗結果，實為大陸產製之「女用棉製上衣，有
    領開襟」，均為針織者，自應歸列稅則號別第6106.10.00號
    ：「棉製女用或女童用上衣、襯衫及短衫，針織或針織者
    」，輸入規定為MP1 ，核屬有條件准許輸入之大陸物品，其
    准許輸入條件為M79 ：「符合特別規定『M13 』或特別規定
    『M78 』者，准許間接進口。但進口屬於Ｂ表內之項目，可
    免依前述特別規定辦理。（為MP1 之特別規定）」，而「M1
    3 」之說明為：「符合下列規定者，准許進口：(1)向貿易局
    申請核准委託大陸加工之紡織品，以復運方式進口並輸往美
    國、歐盟、加拿大、巴西或土耳其，其在我國進行之主要製
    程，符合『輸往特定地區紡織品主要製程認定基準』者。(2)
    輸往大陸地區加工之紡織品原料或半成品，應依照『台灣地
    區與大陸地區貿易許可辦法』之規定，在出口文件上載明目
    的地為中國大陸。」「M78 」之說明為：「進口時應依本部
    公告之『廠商申請輸入委託大陸加工之成衣之輸入條件』辦
    理。」可知M79 之輸入規定為委託大陸加工之成衣或紡織品
    ，系爭貨物並不符合M79 之輸入規定，為原告所不爭執，即
    未具備MP1 之特別規定，自非屬准許進口之大陸物品。又前
    開MP1 之特別規定為主管機關經濟部依台灣地區與大陸地區
    貿易許可辦法，就有條件准許輸入之大陸物品所定之輸入條
    件，系爭貨物為大陸產製之物品，既不符合該條件，即非屬
    經濟部開放進口之大陸物品，亦即為台灣地區與大陸地區貿
    易許可辦法規定不得輸入之大陸物品，原告虛報系爭貨物名
    稱，顯然逃避管制，此與財政部93年12月6 日台財關字第
    0930 0577360號函釋所指「(四)經濟部依有關貿易法規管制輸
    入或輸出之物品」為二事，亦與財政部95年8 月22日台財關
    字第09500384850 號函釋無關，被告認原告涉有虛報進口貨
    物名稱，逃避管制之情事，並無不合。至於原告所稱系爭貨
    物依前開財政部2 函釋意旨並非管制物品云云，顯有誤會。
  (三)現行關稅法第58條規定：「進口貨物於提領前得申請海關存
    入保稅倉庫。在規定存倉期間內，原貨出口或重整後出口者
    ，免稅。」依93年5 月5 日修正關稅法第58條之立法理由說
    明二：「按存入保稅倉庫之進口貨物，實際上已進入國境，
    該貨物僅係處於保稅狀態，如有涉及虛報情事，仍有海關緝
    私條例等相關規定之適用。惟因現行條文第1 項『在報關進
    口前』之規定，恐有存入保稅倉庫之貨物係未進口，其涉及
    虛報情事者，不能依海關緝私條例相關規定論處之誤認風險
    ，為避免疑義，爰予修正。」可見立法原意即為「存入保稅
    倉庫之進口貨物，實際上已進入國境」，93年5 月5 日修正
    關稅法第58條係為確認該原意，避免造成「存入保稅倉庫之
    貨物係未進口，其涉及虛報情事者，不能依海關緝私條例規
    定論處」之誤解，此與原告使用G1或D8何種報單報關格式無
    涉，亦與營業稅法對進口貨物之定義無關，系爭貨物應屬已
    進口貨物。
  (四)按進口人自國外報運貨物進口，有據實申報所運貨物之名稱
    、品質、規格、產地等之義務。原告經營免稅商店，申報進
    儲保稅倉庫之進口貨物，尤應注意事先查證確認來貨應申報
    事項以為誠實申報，其疏未注意致虛報系爭貨物名稱，縱非
    故意，難謂無過失，自不得主張免責。
三、綜上所述，原告主張均無可採。從而原處分及訴願決定均無
    違誤，原告仍執前詞聲請撤銷，為無理由，爰不經言詞辯論
    予以駁回（本件適用簡易訴訟程序）。
據上論結，本件原告之訴為無理由，爰依行政訴訟法第233 條第
1項、第98條第1 項前段，判決如主文。
中    華    民    國    97    年     2    月   13     日
                  臺北高等行政法院第三庭
                                  法  官  楊  莉  莉
上為正本係照原本作成。
本件以訴訟事件所涉及之法律見解具有原則性者為限，始得於本
判決送達後20日內向本院提出上訴狀並表明上訴理由，如已於本
判決宣示後送達前提起上訴者，應於判決送達後20日內補具上訴
理由（均按他造人數附繕本），且經最高行政法院許可後方得上
訴。
中    華    民    國    97    年     2    月   13     日
                                  書記官  林  俞  文


司法院資訊處製作；財團法人民間司法改革基金會備份。
